【裁判字號】    89,訴,2195
【裁判日期】    891107
【裁判案由】    偽造文書等
【裁判全文】
臺灣高雄地方法院刑事判決                        八十九年度訴字第二一九五號
    公  訴  人  臺灣高雄地方法院檢察署檢察官
    被      告  甲○○
右列被告因偽造文書等案件，經檢察官提起公訴（八十九年度偵字第九０一六、一四
八八七號），本院判決如左：
    主  文
甲○○行使偽造私文書，足以生損害於他人，處有期徒刑肆月，緩刑貳年。中國信託
商業銀行八十九年一月二十日，消費金額新台幣捌仟元、特約商店「印象視聽伴唱」
之信用卡簽帳單銀行存根聯及特約商店存根聯上偽造之「乙○○」署押貳枚，均沒收
。
    事  實
一、甲○○與乙○○為堂兄妹關係，緣乙○○向中國國際商業銀行（起訴書誤載為中
    國信託商業銀行）申請之信用卡（卡號為0000000000000000號
    ），郵寄至乙○○戶籍地即甲○○住處之高雄市小港區○○○路二二五號，由乙
    ○○之堂弟楊榮輝以其姐姐楊美雪印章代收後，即放置於上址客廳鞋櫃上，嗣於
    八十九年一月十五日下午四時許，甲○○發現後，即電話通知在外地工作之乙○
    ○，電話中乙○○委託甲○○代為保管，詎甲○○意圖為自己不法之所有，竟將
    上開信用卡侵占入己（侵占罪部分，業據乙○○撤回告訴，詳如後述）。並基於
    意圖為自己不法所有及免付消費款項不法利益之概括犯意，及基於偽造署押、偽
    造簽帳單、行為偽造簽帳單之犯意，先於八十九年一月十八日，持上開信用卡至
    中國信託銀行高雄分行，利用該銀行設置之自動付款機，擅自輸入該信用卡之密
    碼以預借現金之不正方法，自該付款設備預借現金三次，分別為新台幣（下同）
    五千元、二千元及五千元，共計預借現金一萬二千元。繼之於同年月二十日，明
    知其與位於高雄市○○路上之「印象視廳伴唱」商店並無實際交易消費，竟持上
    開信用卡至該處，當場在信用卡背面偽簽「乙○○」署押一枚，再於信用卡簽帳
    單客戶簽名欄中，以複寫方式，偽造一式三聯（含顧客存根聯、特約商店存根聯
    及發卡銀行存根聯）之「乙○○」中文簽名，以表示持卡人「乙○○」確認交易
    標的及金額，及向發卡銀行請求撥付消費款項予特約商店之意，並作為特約商店
    經由財團法人聯合信用卡處理中心（下稱信用卡中心）向發卡銀行請款之用，而
    偽造信用卡簽帳單，並將偽造完成之簽帳單之商店存根聯及發卡銀行存根聯，交
    付予特約商店人員而行使之，使發卡銀行陷於錯誤，按消費帳單之數額交付款項
    ，足生損害於「乙○○」及發卡銀行；繼之於同年月二十一日，復持上開信用卡
    前往上開同一銀行之自動付款機，以上開同一方式，預借現金二次，分別為五千
    元、五千元，共計預借現金一萬元。嗣於八十九年三月三十日，乙○○收到信用
    卡對帳單，發現有異而向警方報案，並調閱中國信託銀行高雄分行提款機錄影帶
    後，始獲悉上情。
二、案經高雄市政府警察局小港分局報告臺灣高雄地方法院檢察署檢察官及檢察官主
    動偵查起訴。
    理  由
一、右揭犯罪事實，迭據被告甲○○於警、偵訊及本院審理時坦承不諱，核與告訴人
    乙○○於警訊及本院審理中證述情節相符，復有中國國際商業銀行八十九年六月
    二十一日（八九）中營字第四八三號函附消費明細表一紙，及被告偽簽「乙○○
    」署押之簽帳單影本、正本各一紙附卷可稽，事證明確，被告之犯行洵堪認定。
二、按持卡人在信用卡簽帳單上之客戶簽名欄偽簽署押後交還特約商店，依該信用卡
    交易習慣，係表示持卡人確認簽帳單上記載之交易標的及金額，及向發卡銀行請
    求撥付消費款項予特約商店之意，並作為特約商店經由信用卡中心向發卡銀行請
    款之用，是該簽帳單含有收據及請款單之性質，應屬私文書。是核被告於前述時
    、地，明知其與特約商店間並無消費關係，竟先偽造「乙○○」之署押於信用卡
    上，再偽造其信用卡簽帳單，進而持以行使，使發卡銀行陷於錯誤，按消費帳單
    之數額交付款項，足以生損害於乙○○及發卡銀行之所為，係犯刑法第二百十七
    條第一項之偽造署押罪、同法第二百十六條、第二百十條之行使偽造私文書罪、
    同法第三百三十九條第二項、第一項詐欺得利罪。又其利用自動付款設備預借現
    金之所為，係犯刑法第三百三十九條之二第一項利用自動付款設備詐欺罪。被告
    所為偽造私文書之低度行為為行使偽造私文書之高度行為所吸收，不另論罪。又
    其在簽帳單（包括顧客存根聯、特約商店存根聯及發卡銀行存根聯）上偽造署名
    為偽造簽帳單私文書之部分行為，亦不另論罪。又被告所為先後多次詐欺得利罪
    、以利用自動付款設備詐欺罪之犯行，均時間緊接，犯罪構成要件相同，顯係出
    於概括之犯意反覆為之，為連續犯，應依刑法第五十六條之規定，以一罪論。被
    告所為上開連續詐欺罪、偽造署押罪（偽造信用卡署押）、行使偽造私文書罪，
    有方法結果之牽連關係，屬裁判上一罪，應依牽連犯之例，從一重之行使偽造私
    文書罪處斷。起訴書雖漏未記載被告在信用卡上偽造「乙○○」署押之犯行，惟
    此部分與前開已起訴部分有方法結果之屬裁判上一罪關係，本院自得予以審理，
    附此敘明。爰審酌被告將他人之信用卡據為己有，並擅自刷卡簽帳及預借現金，
    固損及真正持卡人及發卡銀行之權益，惟念其簽帳及預借金額共僅三萬元，金額
    非鉅，且犯後坦承犯行，俱表悔意，顯知悔悟，告訴人乙○○並表示不予追究等
    一切情狀，量處如主文所示之刑。又查被告前未曾受有期徒刑以上刑之宣告，此
    有台灣高雄地方法院檢察署刑案資料查註紀錄表一紙在卷可稽，其因貪圖小利，
    一時失慮，且犯後已清償全部簽帳及預借金額，此業據告訴人乙○○陳述在卷，
    經此偵審程序，當知警惕，諒無再犯之虞，本院認所宣告之刑以暫不執行為適當
    ，爰併宣告緩刑二年，以啟自新。末查偽造中國信託商業銀行八十九年一月二十
    日，消費金額八千元、特約商店「印象視聽伴唱」信用卡簽帳單之發卡銀行存根
    聯及特約商店存根聯上偽造之「乙○○」署押各一枚，應依刑法第二百十九條規
    定，宣告沒收。至於信用卡簽帳單之顧客存根聯一紙，因已為被告丟棄，此為被
    告陳明在卷，顯已滅失不存在，故不予宣告沒收其上偽造之「乙○○」署押；又
    被告在信用卡背面偽造之「乙○○」署押一枚，亦因該信用卡已遭被告折斷丟棄
    ，業據被告供明在卷，顯已滅失不存在，故亦不予宣告沒收，附此敘明。
三、公訴意旨另以：被告明知乙○○所申請之上開信用卡，係由楊榮輝領取後放置於
    高雄市小港區○○○路二二五號客廳鞋櫃上，並由乙○○委託甲○○代為保管，
    竟意圖為自己不法之所有，於八十九年一月十五日下午四時許，侵占上開信用卡
    而據為己有，因認被告另涉犯刑法第三百三十五條第一項侵占罪嫌云云。惟按告
    訴乃論之罪，告訴人於第一審辯論終結前，得撤回其告訴；又告訴經撤回者，法
    院應諭知不受理之判決，刑事訴訟法第二百三十八條第一項，及第三百零三條第
    三款分別定有明文。
四、本件被告因侵占案件，經檢察官提起公訴，認被告係犯刑法第三百三十五條第一
    項侵占罪，依同法第三百三十八條規定，準用同法第三百二十四條第二項，於直
    系血親、配偶或同財共居親屬或其他五親等內血親或三親等內姻親之間，犯侵占
罪者，須告訴乃論。經查本件告訴人乙○○為被告之堂妹，二人間為四親等旁系
    血親關係，此有戶籍謄本一份在卷可稽，茲據告訴人於本院審理中，具狀聲請撤
    回其告訴，揆諸前開說明，本應為不受理判決之諭知，惟此部分與前開有罪部分
    ，有裁判上一罪之牽連關係，故不另為不受理判決之諭知，附此敘明。
據上論斷，應依刑事訴訟法第二百九十九條第一項前段，刑法第五十六條、第五十五
條、第二百十六條、第二百十條、第三百三十九條第一項、第二項、第三百三十九條
之二第一項、第七十四條第一款、第二百十九條，罰鍰罰緩提高標準條例第一條前段
，判決如主文。
本案經檢察官林美靜到庭執行職務。
中      華      民      國      八十九      年    十一    月      七    日
                                    臺灣高雄地方法院刑事第七庭
                                        法  官    李  璧  君
右正本證明與原本無異。
如不服本判決，應於判決送達後十日內，向本院提出上訴狀。
                                        書記官    李  忠  霖
中      華      民      國      八十九      年    十一    月    十三    日
附錄本案論罪科刑法條：刑法第二百十六條行使第二百十條至第二百十五條之文書者
，依偽造、變造文書或登載不實事項或使登載不實事項之規定處斷。
第二百十條
偽造、變造私文書，足以生損害於公眾或他人者，處五年以下有期徒刑。
第二百十七條第一項
偽造印章、印文或署押，足以生損害於公眾或他人者，處三年以下有期徒刑。
第三百三十九條第一項
意圖為自己或第三人不法之所有，以詐術使人將本人或第三人之物交付者，處五年以
下有期徒刑、拘役或科或併科一千元以下罰金。
第二項
以前項方法得財產上不法之利益或使第三人得之者，亦同。
第三百三十九條之二第一項：
意圖為自己或第三人不法之所有，以不正方法由自動付款設備取得他人之物者，處三
年以下有期徒刑、拘役或一萬元以下罰金。


司法院資訊處製作；財團法人民間司法改革基金會備份。
